最　高　行　政　法　院　判　決
　　　　　　　　　　　　　94年度判字第00557號
上　訴　人　甲○○
被 上訴 人　財政部臺灣省中區國稅局
代　表　人　鄭宗典
上列當事人間因綜合所得稅事件，上訴人對於中華民國91年12月
3日臺中高等行政法院91年度訴更一字第5號判決，提起上訴。本
院判決如下：
    主  文
原判決關於駁回複委託敏翔工程顧問股份有限公司及該訴訟費用
部分均廢棄，發回臺中高等行政法院。
    理　由
一、本件上訴人係敏洽結構技師事務所（下稱敏洽事務所）負責
    人，83年度綜合所得稅結算申報，自行申報該所業務收入新
    臺幣（下同）4,285,963元，必要費用及成本4,127,949元，
    執行業務所得 158,014元。被上訴人初查核定其綜合所得總
    額為5,449,735元，應補徵稅額1,014,144元。上訴人不服，
    就業務收入及複委託項目，循序提起行政訴訟（原法院89年
    度訴字第113號判決駁回，上訴人提起上訴，經本院91年度
    判字第 814號判決將前開判決廢棄發回更審，原判決撤銷訴
    願決定及原處分關於業務收入部分與複委託予宏揚工程顧問
    有限公司部分，其餘之訴駁回。廢棄部分，被上訴人未上訴
    ）。
二、上訴人於原審起訴主張：關於複委託敏翔工程顧問股份有限
    公司（下稱敏翔公司）部分，該公司並非虛設之公司，且員
    工多具土木工程背景，確有設計、繪圖、測量等能力，亦確
    實承作複委託之工程。況該公司在上訴人事務所成立前即已
    設立，上訴人更不可能為規避稅金而事先設立該公司，足證
    本件確有複委託之事實及支付複委託費用，被上訴人剔除此
    部分複委託費用，顯無理由。為此訴請撤銷此部分訴願決定
    及原處分。
三、被上訴人則以：敏翔公司負責人為上訴人，該公司與敏洽事
    務所地址只上、下樓之分，其提供之華信銀行臺中分行定存
    存款簿，核與所支付之複委託費情形不符，該事務所既無支
    付複委託費之具體證明文件，被上訴人否准認列，並無不合
    等語，資為抗辯。
四、原審斟酌全辯論意旨及調查證據之結果，以：按「複委託費
    ：一、執行業務者以受委託業務之全部或一部，委託其他執
    行業務者經辦或委託專營提供勞務之營利事業辦理，而支付
    之複委託費，准予認定。」為執行業務所得查核辦法（下稱
    查核辦法）第32條第 1項所明定。本件上訴人申報敏洽事務
    所複委託費2,583,656元，其中83年4月13日214,061元、5月
    22日242,606元、6月2日494,481元、7月8日42,825元、8月3
    日51,697元、8月12日118,364元、8月16日20,160元、9月17
    日87,339元，合計 1,271,433元係委託敏翔公司之複委託費
    。而該公司負責人為上訴人，敏翔公司與上訴人執業之敏洽
    事務所，其地址只上、下樓之分，且上訴人所述83年4月13
    日支付214,061元部分，其中163,343元係於83年3月31日自
    臺中市第七信用合作社（下稱臺中七信）文心分社第98080
    號帳戶匯出，另現金50,753元係同日自該帳戶所領之303,06
    8元中支出。惟上訴人於83年3月31日所領之303,068元係全
    部用為退還張文賢之用（匯303,033元加手續費35元，按張
    文賢係上訴人之委託人之一，上訴人於該業務收入部分主張
    工程工會代收之酬金，先由張文賢墊付，嗣結算將多收之款
    項退還），則上訴人復指稱自所領之303,068元中取出50,75
    3元用作支付複委託費用，顯屬不實。又83年7月8日42,825
    元，8月3日51,697元，8月12日118,264元，合計212,786元
    ，上訴人指稱係於83年9月26日由中國信託商業銀行第44448
    號帳戶轉帳210,000元，其餘付現金。惟此部分之複委託費
    既分別於83年7月8日、8月3日及8月12日支出複委託費，核
    與轉帳之時間不符。另9月17日87,339元部分，上訴人指稱
    係簽發臺中七信第SJ0000000號支票，面額67,946元支付，
    其餘為現金。惟上開支票係由李美滿所領取，非由敏翔公司
    領取，另其餘部分亦均有日期不相符之現象，是上訴人所提
    其臺中七信文心分社支票存款往來簿等資料，均未能證明該
    資料各項支出係支付何筆複委託費之詳細內容。上訴人於初
    查雖提出與敏翔公司簽訂之複委託費契約書及扣繳憑單供核
    ，惟其提供之臺中七信文心分社支票存款往來簿等資料，核
    與敏洽事務所支付之複委託費情形不符，該事務所既無支付
    複委託費之具體證明文件，經被上訴人核對後剔除未能提出
    支付事實證明部分計1,094,041元，否准認列，揆之上開規
    定並無違誤，訴願決定予以維持，亦無不合等為其判斷之基
    礎，並說明其證據之取捨，而以上訴人此部分之訴為無理由
    ，予以駁回。
五、上訴意旨略謂：一般商業習慣，係先開立發票請款後再付款
    ，原判決忽略上述情形，逕以上訴人支付複委託之日期與轉
    帳日期不符，否准認列，其認定有不憑證據及經驗法則之違
    誤。又支票係流通證券，上訴人所簽發臺中七信用支票確係
    支付予敏翔公司，原判決未說明何以認定可流通之支票非支
    付與敏翔公司之理由，亦未說明未採上訴人以票根之受款人
    係敏翔公司證明該支票係支付敏翔公司之理由，有判決不備
    理由之違誤。再查，原判決以敏翔公司之負責人為上訴人，
    作為不利上訴人之認定，並無法律之依據。原判決未遵鈞院
    發回之意旨，詳予調查帳戶轉帳資料、支票之存根及明細，
    且未向相關之信用合作社及銀行查詢，即逕認日期不符，復
    且未指明如何不符，其理由不備。況上訴人事務所僅上訴人
    一人為專業人員，無力承擔龐大業務，敏翔公司如未受託，
    何須憑空開立發票增加稅賦，原判決忽略上開事實，亦有違
    經驗法則等語。
六、本院查：原判決認定上訴人支付敏翔公司複委託費中之1,09
    4,041元，無具體證明文件，而維持被上訴人剔除該部分之
    處分，固非全然無見。惟查原判決除明部分支出不符情形
    外，僅概稱「其餘部分亦均有日期不相符之現象」，未詳細
    指明如何不符，其理由已有不備。且觀原處分卷附被上訴人
    查核報告及臺中七信提供之支票明細資料，被上訴人准認列
    者為83年5月17日SJ0000000號支票之116,392元及83年7月9
    日SJ0000000號支票之61,000元，其日期與金額均與前述委
    託敏翔公司之日期、金額不一致，是日期是否相同顯非唯一
    准否認列之標準。況開立發票請款，於數日後始付款情形，
    亦為市場交易所常見，原判決以日期不符為唯一認定依據，
    似有未當。再者，支票係流通證券，上訴人主張以臺中七信
    第SJ0000000號，面額67,946元支票支付敏翔公司，原判決
    以該支票係由李美滿所領取而不予認列，然李美滿係敏翔公
    司會計，會計代雇主辦理兌領支票手續，非無可能，本件李
    美滿何以領取該支票，領取後有否交敏翔公司，原審未詳予
    調查，即逕否定該支票係上訴人支付予敏翔公司者，亦嫌率
    斷。綜上，原判決認定事實有違經驗法則及論理法則，且有
    理由不完備之違法，上訴人執此指摘，求為廢棄，非無理由
    ，因將原判決廢棄，發回原法院詳查，另為適法裁判。
七、依行政訴訟法第256條第1項、第260條第1項，判決如主文。
中    華    民    國    94    年    4     月    14    日
                  第一庭審判長法  官　黃　綠　星
                              法  官  陳　秀　美
                              法  官　蔡　進　田
                              法  官　黃　璽　君
                              法  官　廖　宏　明
以  上  正  本  證  明  與  原  本  無  異
中    華    民    國    94    年    4    月    18     日
　　　　　　　　　　　　　　　書記官　邱　彰　德
